【裁判字號】    89,上訴,92
【裁判日期】    890216
【裁判案由】    公共危險
【裁判全文】
臺灣高等法院臺南分院刑事判決              八十九年度上訴字第九二號   Ｃ
      上  訴  人
      即  被  告  甲  ○  ○
右上訴人因公共危險案件，不服臺灣嘉義地方法院八十七年度訴字第六六八號中華民
國八十八年十二月十三日第一審判決（起訴案號：臺灣嘉義地方法院檢察署八十七年
度偵字第三二一四號），提起上訴，本院判決如左：
      主      文
上訴駁回。
      事      實
一、甲○○曾因妨害自由案件，經臺灣嘉義地方法院判處有期徒刑四月，如易科罰金
    ，以三百元折算一日，嗣經本院於民國（下同）八十五年五月十六日判決駁回上
    訴確定，於八十五年六月二十六日易科罰金執行完畢，猶不知悔改，竟因不滿蕭
    珠惠、林百藝、許簡時等人在嘉義縣大林鎮○○里○鄰○○路四十一號之「昭慶
    寺」內禮佛共修，竟萌生放火燒燬現有人所在之建築物即「昭慶寺」之犯意，於
    八十七年五月九日上午九時三十分許，手持長柄除草刀（非屬槍砲彈藥刀械管制
    條例管制之刀械），並以自備之汽油置於玻璃瓶內，再於瓶口塞以布條製成汽油
    彈後，預備持往前開處所丟擲以資放火，惟於甲○○前往該寺大殿之途中，尚未
    著手放火之際，即為一姓名、年籍均不詳之男子自後抱住阻止，甲○○因此障礙
    乃放棄丟擲汽油彈燒燬昭慶寺之犯意，而將該汽油彈點燃，丟棄於該寺前殿與寮
    房間之通道上燃燒，嗣經警循線查獲上情，並扣得玻璃瓶碎片一包。
二、案經嘉義縣警察局民雄分局報請臺灣嘉義地方法院檢察署檢察官偵查起訴。
      理      由
一、訊據被告甲○○固坦承於右開時、地，曾點燃汽油之事實等語不諱，惟矢口否認
    有何公共危險之犯行，辯稱︰伊從小就在寺內幫忙，當天伊拿除草刀去除草，平
    常即是以汽油在燒樹枝、枯葉等垃圾，伊曾住在昭慶寺的房間，不可能要去燒廟
    云云。
二、經查：
（一）右揭事實，業據證人蕭珠惠、林百藝、許簡時等人於警訊、偵查中及原審審理
      時證述在卷，復據在場之證人即警員陳日昇於偵查中及原審證述：是被告點的
      ，是汽油彈燒的，當時被告有拿鋤草刀，伊把他拿下來的，有問被告何事，被
      告沒有說，就走掉了等語（見偵查卷第十三頁、原審卷第八十五頁、第八十六
      頁正、反面），復有前揭玻璃瓶碎片一包扣案可資佐證，並有現場照片（見警
      局卷第十二頁、第十三頁、原審卷第十六頁）、現場簡圖（原審卷第一○二頁
      ）在卷足稽。
（二）證人即當時之目擊者許簡時於原審審理時即已結證：「他（指被告）一手拿刀
      ，一手拿汽油彈，但他如不丟去，我不知那是汽油彈，他一邊走，一邊說要去
      燒大殿，要去把大殿的人都燒死，我有看到另一個男的去抱住他，那時我在旁
      邊坐著，我聽到碰的一聲，那時就看到火燒起來了，我就去拿照相機照，那時
      我才知道那是汽油彈。」（見原審卷第十三頁）等語綦詳，核與證人林百藝於
      原審到庭證稱：「他一手拿汽油彈，一手拿刀，他還說要燒昭慶寺內所有的信
      徒，要燒大殿。」、「他將汽油彈拿在手上，有一個人去抱住他，他才把那汽
      油彈丟到廟的旁邊去。」（見原審卷第十三之一頁）等語相符，而於前揭時、
      地，確有火在燃燒等情，亦據警員陳日昇於偵查中證稱：「當時我是去查察，
      我剛好在昭慶寺大殿前看見有火在燒，並且看見甲○○手拿長型除草刀站在火
      堆附近，我直覺的就過去問他，我問他有何事，但他沒有說，之後他就走掉了
      ，當時火還在燒，我看見時的火如照片中的情形。」等語在卷（見偵查卷第十
      二頁背面），則證人許簡時、林百藝前揭所證述之情節既相互一致，復與員警
      陳日昇上開證述確有火在右時、地燃燒等情合，足見證人許簡時、林百藝上
      開證詞，應非虛妄。雖被告與許簡時、林百藝間，曾就「昭慶寺」內相關寺務
      有所細故，惟證人許簡時、林百藝既已就前揭證詞有所具結，則衡情證人許簡
      時、林百藝應無僅因細故，即甘偽證罪之處罰，故意攀誣被告，而為前揭虛偽
      證詞之理，是證人上開證詞，應堪採信。
（三）被告雖以其當天係去除草，係用汽油作為助燃劑，焚燒枯葉樹枝云云資為辯解
      ，惟查：
    １、依前開照片及現場圖所示，燃燒之地點係水泥地，其兩旁即係前殿與寮房，
        並無長草，何須除草？且前殿與寮房相距僅數公尺，樹枝、樹葉或垃圾何須
        以汽油燃燒？況證人許簡時於原審審理時即證稱：「（問：現場有無布、草
        、樹枝等物？）那時沒有樹枝，那地方很乾淨。」等語（見原審卷第十二頁
        背面），再質之證人林百藝亦為相同之證述，並稱：「（問：現場有無樹枝
        、樹葉？）沒有」等語（見原審卷第十三之一頁背面）等語，而證人陳珠惠
        於警訊及偵查中均證述：沒有看過甲○○整理昭慶寺四週環境，亦未看過他
        時常除草及撥灑汽油燃燒之習慣等語（見警局卷第六頁、偵查卷第十四頁背
        面）。又扣案玻璃碎片中，並無任何樹枝樹葉之灰燼存在其間，此有扣案之
        玻璃瓶碎片一包可資佐證，並有其拍攝之照片一幀附卷足憑（見偵查卷第十
        六頁），足見被告辯稱欲焚燒樹葉一節，顯與事實不符。
    ２、再參以本案起火之位置，係在前殿與寮舍間、緊鄰寮舍走廊之通道上，此業
        據證人蕭珠惠於原審審理時當庭繪製昭慶寺現場簡圖一紙附卷可按（見原審
        卷第一０二頁），並有現場照片四幀附於警卷第十二、十三頁可稽，則被告
        果欲焚燒枯葉樹枝，為安全計，應擇於遠離建築物之處所為之，殊無捨偏僻
        空曠之地，反緊鄰建築物以焚燒之理，被告所辯，亦顯有違一般經驗法則。
    ３、況縱如被告所言，係為助燃而淋灑汽油，則亦應以持瓶澆淋汽油即為已足，
        無需連瓶毀之，然被告所用以盛裝汽油之玻璃瓶，業已當場破碎，由此益足
        見被告並非為助燃而澆灑汽油，其所為辯解，自無足採。
（四）又位於嘉義縣大林鎮○○里○鄰○○路四十一號之「昭慶寺」，於事發當時正
      舉行共修法會，為現有人所在之建築物，業經證人蕭珠惠、許簡時、林百藝於
      警訊中陳述甚明，被告持汽油彈前往前開處所，如點燃火苗，有燒燬該建築物
      釀成災害之可能，此為一般人所能知悉，且為被告所能預見，乃被告竟於右揭
      時、地，為上開行為，其顯有預備放火燒燬現有人所在建築物之意思至為灼然
      。被告雖聲請與證人蕭珠惠、林百藝、許簡時等人測謊，惟依前述之證言及證
      物，已足認定被告犯行，自無必要測謊，併此敘明。
（五）綜上所述，被告前揭所辯，應屬嗣後卸責飾詞，委無足採，本件事證已臻明確
      ，被告預備放火之犯行，洵堪認定。
三、核上訴人即被告甲○○所為，係犯刑法第一百七十三條第四項、第一項之預備放
    火燒燬現有人所在之建築物罪名。查被告曾因妨害自由案件，經原審法院判處有
    期徒刑四月，如易科罰金，以三百元折算一日，嗣經本院於八十五年五月十六日
    判決駁回上訴確定，於八十五年六月二十六日易科罰金執行完畢等情，此有臺灣
    嘉義地方法院檢察署被告刑案資料查註紀錄表及本院被告全國前案紀錄表各一份
    附卷可憑，其於執行完畢後，五年以內再犯本件有期徒刑以上之罪，為累犯，應
    依刑法第四十七條規定加重其刑。
四、原審以被告罪證明確，因以適用刑法第一百七十三條第四項、第一項、第四十七
    條、罰金罰鍰提高標準條例第一條前段、第二條等規定。並審酌被告素行資料，
    犯罪之動機、目的、手段、所生危害尚非嚴重，惟犯後仍飾詞狡辯、毫無悔意等
    一切情狀，量處有期徒刑三月，並諭知如易科罰金以三百元折算一日之標準。並
    說明扣案之玻璃瓶碎片一包，其玻璃既已破碎，並燒成焦黑，應無任何價值可言
    ，而不予沒收。本院經核原判決認事用法俱無不合，量刑亦稱妥適，被告上訴意
    旨仍執陳詞否認犯罪，空言指摘原判決不當，並無可取，為無理由，應予駁回。
據上論斷，應依刑事訴訟法第三百六十八條，判決如主文。
本案經檢察官李傳來到庭執行職務。
中    華    民    國      八十九      年      二      月      十六      日
                                  臺灣高等法院臺南分院刑事第一庭
                                      審判長法官  鄭    文    肅
                                            法官  王    浦    傑
                                            法官  楊    明    章
右正本證明與原本無異。
不得上訴。
                                      法院書記官  易    慧  玲
中    華    民    國      八十九      年      二      月      十七      日
附錄本判決論罪科刑法條：
刑法第一百七十三條第一項：放火燒燬現供人使用之住宅或現有人所在之建築物、礦
                          坑、火車、電車或其他供水、陸、空公眾運輸之舟、車
                        、航空機者，處無期徒刑或七年以上有期徒刑。
刑法第一百七十三條第四項：預備犯第一項之罪者，處一年以下有期徒刑、拘役或三
                          百元以下罰金。


司法院資訊處製作；財團法人民間司法改革基金會備份。
